【裁判字號】    99,交抗,1077
【裁判日期】    990426
【裁判案由】    違反道路交通管理處罰條例
【裁判全文】
臺灣高等法院交通事件裁定            99年度交抗字第1077號
抗  告  人
即受處分人  甲○○
上列抗告人因違反道路交通管理處罰條例案件，不服臺灣板橋地
方法院99年度交聲字第202號，中華民國99年3月23日所為之裁定
，提起抗告，本院裁定如下：
    主  文
抗告駁回。
    理  由
一、原處分意旨略以：受處分人甲○○於民國（下同）98年8月5
    日經臺北縣政府警察局交通警察大隊員警以受處分人有「計
    程車駕駛人在執業期中犯第37條第3 項所列各罪之一者（受
    處分人於執業期中之95年10月間因詐欺等案，經本院以98年
    度上易字第139號判決應執行有期徒刑2月確定）」之違規事
    由掣單舉發，並經原處分機關依道路交通管理處罰條例第37
    條第3項、第67條第2項（裁決書漏載此條項）之規定，裁處
    受處分人吊銷駕駛執照，3年內禁考。
二、抗告意旨略以：該詐欺案係抗告人因中古汽車買賣事宜所引
    起之糾紛，並非駕駛計程車所致，且道路交通管理處罰條例
    第37條第3 項係處罰計程車駕駛，抗告人雖持有計程車職業
    登記證並有定期查驗記錄，惟其目的僅為了保有第二專長，
    迄今均未駕駛計程車執業過，與該條項所規定處罰之身分不
    同。況抗告人目前任職於運輸公司，必須有職業大貨車駕駛
    執照，如吊銷駕駛執照3年，工作將受到嚴重影響云云。
三、按計程車駕駛人，在執業期中，犯竊盜、詐欺、贓物、妨害
    自由或刑法第230條至第236條各罪之一，經第一審法院判決
    有期徒刑以上之刑後，吊扣其執業登記證。其經法院判決有
    期徒刑以上之刑確定者，廢止其執業登記，並吊銷其駕駛執
    照；又汽車駕駛人，曾依第29條第4項、第30條第3項、第35
    條第3項前段、第4 項前段、第37條第3項、第43條、第61條
    第1項第3款、第4款後段規定吊銷駕駛執照者，3年內不得考
    領駕駛執照，道路交通管理處罰條例第37條第3 項及第67條
    分別定有明文。
四、經查：
  (一)抗告人即受處分人甲○○自91年10月25日起持有計程車駕駛
    人執業登記證（證號： F011769），屬於蔡敬東個人車行，
    並於96年11月7日、97年11月 7日有查驗紀錄，至98年11月7
    日仍為有效，係計程車駕駛人，有抗告人甲○○臺北縣計程
    車駕駛人執業登記證影本在卷可查（見原審卷第27至28頁）
    。其在執業期中之95年10月間，因涉犯刑法第339條第1項詐
    欺取財罪，經本院於97年12月11日以98年度上易字第139 號
    刑事判決判處有期徒刑3月、減為有期徒刑1月又15日，並於
    98年2月2日確定一節，亦有上開判決書網路列印本及臺北縣
    政府警察局98年3月3日北縣警交字第0990029249號函暨附件
    （含本件舉發單、裁決書、執業登記證影本等件）各1 份附
    卷可憑（見原審卷第23至28頁）。抗告人於執業中有違反道
    路交通管理處罰條例第37條第3 項規定之違規事實，已可認
    定。抗告人雖辯稱該詐欺案並非駕駛計程車所引起，且其未
    曾執業駕駛計程車，定期查驗僅為保有該執業證云云。然前
    述條例第37條第3 項係規定計程車駕駛人在執業期中犯罪，
    並非僅指計程車駕駛人因駕駛計程車犯罪，此部分抗告人顯
    有誤會。又抗告人既持有有效之計程車駕駛人執業登記證，
    即有隨時執業之可能性，自屬上揭規定所指之計程車駕駛人
    。且考諸前述條例第37條第3 項之立法目的旨在保障計程車
    乘客之安全，確保社會治安，並增進計程車之職業信賴，本
    件抗告人於執業期間犯詐欺罪，即存有對計程車乘客安全之
    潛存特別危險性仍存在，自有前述條例第37條第3 項之適用
    。
  (二)又道路交通管理處罰條例第68條已明文規定：汽車駕駛人，
    因違反道路交通管理處罰條例及道路交通安全規則之規定，
    受吊銷駕駛執照處分時，吊銷其持有各級車類之駕駛執照。
    查汽車駕駛執照區分為小型車、大貨車、大客車、聯結車、
    輕型機車及重型機車駕駛執照等，並於小型車以上駕駛執照
    再區分普通及職業部分，惟其係為應我國車輛分類所為之區
    分，各類駕駛執照應考資格雖有不同之經歷需求，但其考驗
    及格，獲准駕車行駛道路之權利則為一致，亦即經處吊銷駕
    駛執照處分時，不論是否為取得較高等級車類之駕駛資格者
    ，均無可持其他等級車種駕照再駕車行駛於道路之權利。是
    以倘有違反前述條例相關規定致須接受吊銷駕駛執照處分者
    ，乃其違規行為對道路交通秩序之維持及道路交通安全已生
    較大之影響，故前述條例第68條規定吊銷其持有各級車類之
    駕駛執照，以限制其繼續駕車行駛道路之權利，其係屬駕駛
    行為之限制，並不因所持駕駛執照種類不同而有所差異，則
    前述條例第68條所指吊銷其持有各級車類之駕駛執照，自亦
    包括抗告人所持有之其他車類駕駛資格。是抗告意旨所指職
    業大貨車駕駛執照不應吊銷云云，自不足採。
五、綜上所述，本件抗告人違規情節明確，原處分機關依道路交
    通管理處罰條例第37條第3項、第67條第2項（裁決書漏載此
    條項）之規定，裁處抗告人即受處分人吊銷駕駛執照，3 年
    內禁考，核無違誤，原審法院據此駁回抗告人之聲明異議，
    經核亦無不合。抗告人仍執前揭辯詞提起抗告，指摘原裁定
    不當，為無理由，應予駁回。
據上論斷，應依道路交通管理處罰條例第89條，道路交通案件處
理辦法第26條，刑事訴訟法第412條，裁定如主文。
中    華    民    國    99    年    4     月    26    日
                  刑事第三庭  審判長法  官  陳博志
                                    法  官  陳德民
                                    法  官  劉興浪
以上正本證明與原本無異。
不得再抗告。
                                    書記官  王詩涵
中    華    民    國    99    年    4     月    26    日

司法院資訊處製作；財團法人民間司法改革基金會備份。
